【裁判字號】    89,上訴,2429
【裁判日期】    891107
【裁判案由】    違反槍砲彈藥刀械管制條例
【裁判全文】
臺灣高等法院臺中分院刑事判決                 八十九年度上訴字第二四二九號
      上  訴  人
      即  被  告  丁○○
      選任辯護人  廖道成
右上訴人因違反槍砲彈藥刀械管制條例案件，不服臺灣苗栗地方法院八十九年度訴字
第二八六號中華民國八十九年十一月七日第一審判決（起訴案號：臺灣苗栗地方法院
檢察署年度偵字第一五三０號），提起上訴，本院判決如左：
      主  文
原判決撤銷。
丁○○未經許可，販賣可發射子彈具有殺傷力之土造長槍，處有期徒刑壹年肆月，併
科罰金新台幣肆萬元，罰金如易服勞役，以新台幣玖佰元即銀元參佰元折算壹日，緩
刑伍年。扣案之土造長槍（槍枝管制編號0000000000）壹支沒收。
      事  實
一、丁○○意圖販賣槍枝營利，未經主管機關即苗栗縣警察局許可，於民國八十九年
    四月十六日下午三時許，透過案外人戊○○之介紹，在台中市○○路與中港路口
    附近，向不知名之古董攤販，以新台幣（下同）二千二百元之價格，購買由木質
    槍身及金屬槍管（槍管已打通）組合而成具殺傷力之古董土造長槍一支，並俟高
    價時再將該槍枝出售牟利，嗣於八十九年四月十八曰上午十一時四十分許，丁○
    ○在苗栗縣苗栗市○○路六四九號前，將上開槍枝陳列在其所擺設之攤位上以供
    不特定人購買之際，為警當場查獲，並扣得上揭具有殺傷力之古董土造長槍一支
    ，始查悉上情。
二、案經苗栗縣警察局移送臺灣苗栗地方法院檢察署檢察官偵查起訴。
      理  由
一、訊據被告丁○○對於右揭時地查獲土造長槍一支之事實固坦承不諱，惟矢口否認
    有何販賣槍枝之犯行，並辯稱：該槍枝未具備撞針之組成零件，係屬古董槍，純
    粹係收集供欣賞用，並無販賣槍枝意圖云云。惟查：
（一）前開扣案槍枝之槍管確屬金屬材質，且以細鐵線及灌水之方式測試槍管確已貫
      通，而該槍之擊槌往後拉扣類似扳機之處後，再放鬆拉扣後，就會打到底火帽
      或底火片，而引燃裝進去的火藥，推往槍管，其在最具威力的適當距離內都能
      穿入人體的皮肉層，故認具有殺傷力等情，業據鑑定證人即內政部警政署刑事
      警察局鑑識科物理組巡官方仁義於偵查及原審中到庭證述明確，復有扣案之具
      殺傷力之土造長槍一支及照片等可資佐證，而扣案之槍枝送鑑定結果，認係由
      木質槍身及金屬槍管組合而成之土造長槍，以打擊槍管底側導火孔之火（藥）
      ，引爆槍管內之火藥為發射動力，其機械性能艮好，可供擊發使用，認具有殺
      傷力等語，亦有內政部警政署刑事警察局八十九年四月二十五日刑鑑字第五一
      六六號鑑驗通知書附卷可稽，是扣案長槍具殺傷力乙節，應堪認定。至被告另
      辯稱扣案的長槍經送鑑定結果既未具撞針，而撞針為槍枝之主要組成零件，則
      扣案長槍自無殺傷力非屬槍砲彈藥刀械管制條例所列管之槍枝云云，惟查，內
      政部八十六年十一月二十四日台（八六）內警字第八六七０六八三號函頒之各
      槍砲、彈藥主組成零件類其中槍砲部分雖將撞針列為槍砲之主要組成零件，惟
      按上開規定其目的乃係為判斷是否構成槍砲彈藥刀械管制條例規定之製造、販
      賣、運輸、持有、寄藏、意圖販賣而陳列主要組成零件罪，並非謂有殺傷力之
      槍枝因未具撞針即認其屬無殺傷力之槍枝且非屬槍砲彈藥刀械管制條例所列管
      之槍枝，且方仁義亦於原審結證上開槍枝是由槍口裝火藥，而不是另外有裝子
      彈的地方（見原審卷第三十九頁），故本槍枝無須撞針即具殺傷力，是被告上
      開辯解，均不足採信。
（二）次按販賣罪之成立，僅須以營利為目的而販入即已足，而不以復行賣出為販賣
      罪既遂之構成要件（最高法院六十八年台上字第六０六號判例、六十九年台上
      字第一六七五號判例意旨參照），查本件被告係以二千二百之價格在台中市○
      ○路與中港路口附近，向不知名之攤販購入，且伺機出售圖利等情，業據被告
      於原審審理中迭承不諱，此徵諸被告供述：「因為我做小本生意，如果有人買
      ，我可以賺一些的話，我就賣。但是我是當成古董在賣。」（參見原審八十九
      年九月二十六日訊問筆錄）等語自明，而徵諸被告亦坦承將扣案長槍買回來後
      亦有加以清理過等情，至證人戊○○雖到庭證述扣案長槍係屬古董槍，並認被
      告持有該槍係為收藏云云，惟查，被告於八十九年四月十六日在台中市購得扣
      案長槍，而其並非將之放在家中觀賞，反而於將長槍清理後，於同年月十八日
      將之往苗栗縣苗栗市○○路擺攤出售等情，既為被告所供承不諱，則被告主
      觀上具有販賣之營利意圖甚明，而客觀上被告之販賣犯行亦甚明確。是被告辯
      稱扣案長槍係屬古董槍，伊純粹係收集供欣賞用，並無販賣槍枝意圖云云，自
 不足採信。
（三）綜上所述，被告所辯均屬事後卸責之詞，不足採信。從而本件事證明確，被告
      犯行應堪認定。
二、核被告所為，係犯槍砲彈藥刀械管制條例第十一條第一項未經許可販賣可發射子
    彈具有殺傷力之土造長槍罪。按具有殺傷力之槍砲非經主管機關許可，不得持有
    、販賣、運輸，且屬七十二年六月二十七日公布之槍砲彈藥刀械管制條例所列管
    之槍砲，而該條例實施至已將近二十年，此禁止規定固應為一般人所知悉，被告
    衡情自應知悉。惟查被告被查獲當時確係於路口將該扣案之長槍與其他古物一同
    擺放在貨車上公開陳列販售，業據查獲員警丙○○、乙○○到庭結證屬實（本院
    卷第一一四頁），足見被告所辯其以為該長槍係古董槍並未違法等語，尚屬可採
    ，否則其豈有於路口公開陳列販售之理！故被告所為，應有刑法第十六條但書之
    適用，爰予減輕其刑。次查被告前無任何前科紀錄，有臺灣高等法院檢察署刑案
    紀錄簡覆表一紙在卷可參，其素行良好，平日以擺設舊貨古董為業，每日所得有
    限，且育有一子，家中經濟拮据，平日均賴被告擺攤賺錢為維持家計，目前全家
    尚且租屋居住，此有戶籍謄本、房屋租賃契約書各一份附卷可稽，而被告多年來
   亦罹患有神經衰弱、失眠、消化性潰瘍等症狀，亦有診齗證明書一紙在卷可憑，
    參以本件被告所犯最輕法定刑為五年以上有期徒刑，而被告因一時貪慾致罹刑章
    ，其確有如上之特殊原因與背景，在客觀上確足以引起一般人同情，且徵諸被告
    於購入後尚未賣出即為警查獲，本件顯屬情輕法重，堪予憫恕，雖科以法定最低
    度之刑，猶嫌過重，爰依刑法第五十九條之規定減輕其刑並予遞減之。
三、原審予以論罪科刑，故非無見。惟查被告係不知販賣古董槍枝亦觸犯前開刑責，
    原審未依刑法第十六條但書予以減輕，核有未當，被告上訴意旨，執此指摘，顯
    有理由，自應由本院予以撤銷改判。爰審酌被告犯罪動機、方法及販賣具有殺傷
    力古董槍枝雖危及社會，惟徵諸被告尚未將之賣出並未實際獲利且該槍傷害力不
    大等一切情狀，從輕量處如主文第二項所示之刑，併科罰金部分並諭知易服勞役
    之折算標準，以示懲儆。又依槍砲彈藥刀械管制條例第十九條第一項規定：「犯
    第十一條之罪，經判處有期徒刑者，應於刑之執行完畢或赦免後，令入勞動場所
    ，強制工作，其期間為三年。」本件被告所犯為同條例第十一條第一項之罪，倘
    依上開規定，即應併諭知強制工作；惟按槍砲彈藥刀械管制條例第十九條第一項
    規定，不問對行為人有無矯治危險性之必要，一律宣告付強制工作三年，有違憲
    法上之比例原則，業經司法院大法官會議於八十七年十二月十八日作成釋字第四
    七一號解釋在案，並自該解釋公布之日起，不予適用。是依該解釋文意旨認犯槍
    砲彈藥刀械管制條例第十九條第一項所列舉之罪，依個案情節符合比例原則部分
    ，固應適用該條例宣告保安處分；至不符部分而應宣告保安處分者，則仍由法院
    斟酌刑法第九十條第一項之要件，依職權為之，於此自無刑法第二條第二項之適
    用，亦即仍有從新從輕原則之適用。查本件被告僅係單純販賣右揭土造長槍尚未
    實際賣出，且在販賣前並未持之實施其他犯罪，而該槍枝經送鑑定結果，亦認屬
    土造長槍，有上開鑑驗通知書一紙在卷足憑，對於社會之危害尚非嚴重，本院認
    量處如主文所示之有期徒刑併科罰金，即足達懲儆並收教化之效，而無宣告交付
    強制工作矯治其危險性之必要，是本件不予宣告強制工作，附此敘明。
四、被告未曾受有期徒刑以上刑之宣告，有前案紀錄表在卷可稽，其犯後坦承犯罪，
    頗具悔意，應無再犯之虞，因認其所宣告之刑以暫不執行為適當，故予宣告緩刑
    伍年，以勵自新。
五、扣案具有殺傷力之土造長槍一支為違禁物，應依刑法第三十八條第一項第一款之
    規定予以宣告沒收，併此敘明。
據上論結，應依刑事訴訟法第三百六十九條第一項前段、第三百六十四條、第二百九
十九條第一項前段，槍砲彈藥刀械管制條例第十一條第一項，刑法第十一條前段、第
第十六條但書、第五十九條、第四十二條第二項、第三十八條第一項第一款、第七十
四條第一項、罰金罰鍰提高標準條例第二條，判決如主文。
本案經檢察官甲○○到庭執行職務。
中       華       民       國   九  十    年     三      月    六       日
                                臺灣高等法院臺中分院刑事第七庭
                                      審判長法  官  林  榮  龍
                                            法  官  謝  說  容
                                            法  官  黃  日  隆
右正本證明與原本無異。
如不服本判決應於收受送達後十日內向本院提出上訴書狀，其未敘述上訴之理由者並
得於提起上訴後十日內向本院補提理由書（均須按他造當事人之人數附繕本）。
                                            書記官  林  端  容
中       華 民       國   九  十    年     三      月    八       日
                                                                        Ｋ


司法院資訊處製作；財團法人民間司法改革基金會備份。
